【裁判字號】    90,交上易,185
【裁判日期】    900308
【裁判案由】    過失傷害
【裁判全文】
臺灣高等法院臺中分院刑事判決                    九十年度交上易字第一八五號
    上  訴  人
    即  被  告  乙○○
右上訴人因過失傷害案件，不服臺灣台中地方法院八十九年度交易字第五五六號中華
民國八十九年十一月三十日第一審判決（起訴案號：臺灣台中地方法院檢察署八十九
年度偵字第一五四八號），提起上訴，本院判決如左：
      主  文
上訴駁回。
乙○○緩刑貳年。
      事  實
一、乙○○於民國（下同）八十九年五月四日下午一時二十分許，駕駛車牌號碼ＯＸ
    －八五五六號自用小貨車，沿台中市○○區○○路由文心路往河南路方向行駛，
    甫穿越台中市○○區○○路與上石北三巷之交岔路口時，本應注意汽車在快慢車
    道間變換車道時，應注意安全距離，而依當時天氣晴朗，日間自然光線，路面乾
    燥、無缺陷及無障礙物，視距良好，又無不能注意之情形，詎其能注意，竟疏未
    注意安全距離，讓慢車道直行車先行，猶貿然自快車道將車頭偏右欲靠邊停車，
    適有丙○○騎乘車牌號碼ＩＬＵ－四○六號重型機車，同向沿慢車道駛至該處，
    亦疏未注意行車速度在市區道路不得超過四十公里及應注意車前狀況，即逕行以
    逾四十至五十公里之時速超速直行，乙○○見狀因閃避不及，致其所駕駛之上開
    自用小貨車右前照後鏡處與丙○○所騎乘之機車左前照後鏡處發生碰撞，使丙○
    ○人車倒地，致丙○○受有左足第三趾肌鍵斷裂及第三、四、五趾撕裂傷等傷害
    。乙○○則於肇事後，在未經有偵查權之機關或公務員發覺其為犯嫌前，向處理
    本件車禍之警員吳家碧自首即陳明其為肇事者及肇事經過，並願接受裁判。
二、案經丙○○訴請臺灣臺中地方法院檢察署檢察官偵查起訴。
    理  由
一、訊之被告乙○○固坦承於前開時地與告訴人丙○○發生車禍之事實，惟矢口否認
    有何過失傷害犯行，辯稱：伊要靠邊停車時，從後視鏡看到告訴人之機車時有踩
    煞車，將車停住，此時被害人的機車就撞上伊之小貨車，對方機車速度太快才會
    發生車禍云云。然查，前開犯罪事實，業據告訴人丙○○於偵查、原審及本院調
    查中指訴綦詳，並有台中市○○○道路交通事故調查報告表乙份、車禍現場照片
    六張及記載告訴人傷勢之診斷證明書乙紙附卷可稽。次查車禍發生後，被告所駕
    駛之車牌號碼ＯＸ－八五五六號自用小貨車，停於甫過上石北三巷之西屯路上快
    慢車道之間，該車右前輪、右後輪分距快慢車道分道線一公尺、‧八公尺，小
    貨車後面有碎片，碎片距小貨車右後輪三‧二公尺，碎片距快慢車道分道線一公
    尺之事實，有台中市○○○道路交通事故調查報告表在卷可稽；而兩車之撞擊點
    分別為被告車之右前照後鏡與告訴人車之左前照後鏡，亦有車損照片六張及上開
    道路交通事故調查報告表在卷可憑。是茍如被告所辯其當時已將車停住，而為告
    訴人超速撞上，則兩車碰撞後碎片散落之地點應在被告所駕駛小貨車右前後視鏡
    附近之路面上，始合事理，焉有掉落在小貨車車後距小貨車右後輪三‧二公尺處
    之理？被告所辯當時其已將車停住，是告訴人騎車撞伊之小貨車云云，核與事實
    不符，應不足採。按汽車在快慢車道間變換車道時，應注意安全距離，道路交通
    安全規則第九十七條第五款定有明文。經查，本件被告於前開時地駕車，本應注
    意遵守上開規定，而依當時天氣晴朗，日間自然光線，路面乾燥、無缺陷及無障
    礙物，視距良好，有上開道路交通事故調查報告表附卷可查，又無不能注意之情
    形，詎其能注意，竟疏未注意保持安全距離，因而肇事，致告訴人受有如事實欄
    所載傷害，其過失之責，自無可辭。本件車禍肇事責任經檢察官送請臺灣省台中
    市區車輛行車事故鑑定委員會鑑定，亦認被告駕駛自用小貨車往右變換至慢車道
    時未注意安全距離，讓慢車道直行車先行，為肇事主因，告訴人駕駛重機車超速
    行駛，未注意車前狀況，為肇事次因，有該鑑定委員會鑑定意見書在卷可參，雖
    告訴人亦疏未注意車前狀況及超速行駛，有違道路交通安全規則第九十四條第三
    項、第九十三條第一項第一款之規定，而與有過失，惟此係併同被告與告訴人之
    過失而為車禍發生之原因，被告仍無可解免其過失之責，且其過失行為與告訴人
    受傷間具有相當因果關係。本件事證明確，被告犯行堪以認定，應依法論科。
二、查被告於本件車禍發生時，所駕駛之車輛雖為自用小貨車，惟據其於本院審理時
    供稱彼時失業中，正在找尋工作，此外又查無其他積極證據足資證明被告係以駕
    駛為業或以駕駛為附隨業務，自不能認為其係從事業務之人，核被告乙○○所為
    ，係犯刑法第二百八十四條第一項前段之過失傷害罪。又被告於肇事後，在未經
    有偵查權之機關或公務員發覺其為犯嫌前，向處理本件車禍之警員吳家碧坦承其
    為肇事者及肇事經過，並願接受裁判之事實，亦經證人吳家碧於原審到庭結證屬
    實，核與自首要件相符，應依法減輕其刑。原審以被告罪證明確，而適用刑法第
    二百八十四條第一項前段、第六十二條前段、第四十一條，罰金罰鍰提高標準條
    例第一條前段、第二條之規定，並審酌被告過失程度、告訴人所受傷勢及犯罪後
    態度等一切情狀，量處有期徒刑四月，並諭知易科罰金之折算標準，經核認事用
    法，俱無不當，量刑亦稱允適，被告上訴意旨否認有過失傷害刑責，非有理由，
    應予駁回。末查被告未曾受有期徒刑以上刑之宣告，有台灣台中地方法院檢察署
    刑案資料查註紀錄表、台灣高等法院被告全國前案紀錄表在卷可憑，其因一時疏
    忽而觸刑章，犯後在本院審理中已與告訴人達成訴訟上和解，賠償新台幣三萬元
    ，有本院和解筆錄可稽，其經此偵審程序並刑之宣告，當知所警惕，應無再犯之
    虞，本院認所宣告之刑，以暫不執行為適當，爰併予宣告緩刑二年，以勵自新。
據上論結，應依刑事訴訟法第三百六十八條，刑法第七十四條第一款，判決如主文。
本案經檢察官甲○○到庭執行職務。
中華      民      國      九十     年       三      月     八     日
                                    臺灣高等法院臺中分院刑事第四庭
                                          審判長法  官  洪  耀  宗
                                                法  官  吳  重  政
                                                法  官  江  德  千
右正本證明與原本無異。
不得上訴。
                                                書記官  吳  麗  琴
中      華      民      國      九十     年       三      月     八     日
附錄論罪科刑法條
刑法第二百八十四條第一項
因過失傷害人者，處六月以下有期徒刑，拘役或五百元以下罰金，致重傷者，處一年
以下有期徒刑、拘役或五百元以下罰金。                                    Ｉ


司法院資訊處製作；財團法人民間司法改革基金會備份。
